【裁判字號】    98,易,125
【裁判日期】    980428
【裁判案由】    竊盜
【裁判全文】
臺灣宜蘭地方法院刑事判決               98年度易字第125號
公  訴  人  臺灣宜蘭地方法院檢察署檢察官
被      告  甲○○
                    （另案於臺灣宜蘭監獄執行中）
上列被告因竊盜案件，經檢察官提起公訴（98年度偵字第473號
），本院判決如下：
    主  文
甲○○犯竊盜罪，累犯，處有期徒刑玖月。
    事  實
一、甲○○前因竊盜案件，經本院以95年度宜簡字第311號判決
    判處有期徒刑六月，如易科罰金，以新臺幣一千元折算一日
    確定，甫於民國95年11月6日易科罰金執行完畢。詎甲○○
    猶不知悔改，其於96年12月25日上午7時許，行經台北縣土
    城市○○路235巷3弄1號前（起訴書誤繕為236巷），見乙○
    ○所有之車牌號碼GFA-571號機車一部停放於該處且無人看
    管，竟基於意圖為自己不法所有之竊盜犯意，以不詳方法啟
    動該機車後，將該機車竊取駛離現場，得手後供己代步之用
    。嗣乙○○於96年12月25日上午7時30分許，發現GFA-571號
    機車失竊後，即向警方報案，警方於當日晚間9時47分許，
    在台北縣樹林市○○街1號前尋獲GFA-571號機車後，對於該
    機車進行全車勘查採證，於該機車之左、右後照鏡上各採得
    一枚指紋，經送請內政部警政署刑事警察局比對鑑定之結果
    ，發現該二指紋均與警方檔存甲○○之右拇指指紋相符後，
    始查悉上情。
二、案經臺北縣政府警察局土城分局報請臺灣板橋地方法院檢察
    署檢察官呈請臺灣高等法院檢察署令轉臺灣宜蘭地方法院檢
    察署檢察官偵查起訴。
    理  由
一、按被告以外之人於審判外之言詞或書面陳述，除法律有規定
    者外，不得作為證據；被告以外之人於審判外之陳述，雖不
    符前四條之規定，而經當事人於審判程序同意作為證據，法
    院審酌該言詞陳述或書面陳述作成時之情況，認為適當者，
    亦得為證據；當事人、代理人或辯護人於法院調查證據時，
    知有第159條第1項不得為證據之情形，而未於言詞辯論終結
    前聲明異議者，視為有前項之同意，刑事訴訟法第159條第1
    項、第159條之5第1項、第2項分別定有明文。本件情形，被
    告、檢察官於本院審理時對於下列所述之證據資料，均不爭
    執其證據能力，本院審酌該等證據資料作成時之狀況，亦無
    不宜作為證據情事，依前舉刑事訴訟法第159條之5第2項規
    定，自均得作為證據。
二、訊據被告甲○○矢口否認有何竊盜之犯行，辯稱「我沒有於
    96年12月25日上午7時許，在台北縣土城市○○路235巷3弄1
    號前（起訴書誤繕為236巷），竊取GFA-571號機車。當天我
    並沒有去土城市，那一陣子我都沒有去台北縣，也沒有去台
    北市，我人都在宜蘭，我可以確定我於96年10月以後就沒有
    到過台北縣市。我沒有使用過GFA-571號機車，我不知道該
    機車上為何會有我的指紋。」云云，然按認定事實所憑藉之
    證據，並不以直接證據為限，間接證據若係本於推理之作用
    ，依經驗法則及論理法則仍能得其心證者，亦得能為論斷之
    依據。經查：
（一）乙○○所有之車牌號碼GFA-571號機車一部，於96年12月2
      5日上午7時許，在台北縣土城市○○路235巷3弄1號前（
      起訴書誤繕為236巷），遭人以不詳方式竊取駛離現場，
      嗣乙○○於當日上午7時30分許，發現GFA-571號機車失竊
      後，即向警方報案，警方於當日晚間9時47分許，在台北
      縣樹林市○○街1號前尋獲GFA-571號機車後，已經機車發
      還予乙○○領回等事實，已據證人乙○○於警詢時證述明
      確，並有GFA-571號機車行車執照影本、臺北縣政府警察
      局土城分局清水派出所陳報單、臺北縣政府警察局土城分
      局清水派出所受理各類案件紀錄表、臺北縣政府警察局車
      輛協尋電腦輸入單、臺北縣政府警察局土城分局警備隊一
      般陳報單、贓物認領保管單各一紙在卷可佐，是GFA-571
      號機車於前揭時、地遭竊之事實，已堪認定。
（二）警方尋獲GFA-571號機車後，對於該機車進行全車勘查採
      證之結果，於該機車之左、右後照鏡上各採得一枚指紋後
      ，經送請內政部警政署刑事警察局比對鑑定之結果，發現
      該二指紋均與警方檔存甲○○之右拇指指紋相符之事實，
      亦有臺北縣政府警察局土城分局勘查採證同意書一件、臺
      北縣政府警察局土城分局證物清單一件、臺北縣政府警察
      局土城分局刑案現場勘查報告一件、指紋採證相片二張、
      臺北縣政府警察局土城分局刑事案件指紋排除卡一件、內
      政部警政署刑事警察局97年5月8日刑紋字第0970064364號
      指紋鑑驗書一件、甲○○指紋卡片一件在卷可稽，顯見被
      告確實曾經接觸贓物GFA-571號機車。
（三）被告自93年間開始，迄97年5月間，屢次在台北縣、台北
      市、宜蘭縣等地，竊取機車供己代步之用，前後所犯之機
      車竊案多達二十餘起之事實，亦有臺灣臺北地方法院檢察
      署檢察官93年度偵字第5404號聲請簡易判決處刑書、臺灣
      板橋地方法院94年度簡字第1418號刑事簡易判決書、臺灣
      板橋地方法院檢察署檢察官94年度偵字第2553號聲請簡易
      判決處刑書、本院95年度宜簡字第49號刑事簡易判決書、
      臺灣宜蘭地方法院檢察署檢察官95年度偵字第491號聲請
      簡易判決處刑書、本院97年度易字第355號刑事判決書、
      本院97易字第596號刑事判決書及臺灣高等法院被告前案
      紀錄表各一件在卷可參。且被告於本院審理時復已供承「
      我之前都是為了代步，懶得走路，才去偷機車，我偷了那
      麼多部機車都是騎一騎就丟到路邊，我沒有拿去賣掉。我
      之前偷機車都沒有戴手套，偷到機車要騎走時或於騎走之
      過程中，我可能會沒有戴手套就直接調機車的後照鏡。」
      等情甚明（見本院卷第42至43頁），可見被告於行竊機車
      得手後，於使用該機車之過程中，可能會因調整機車後照
      鏡而使自己之指紋留存於機車後照鏡上。
（四）被告固然辯稱「自96年10月以後，我就沒有到過台北縣市
      ，我沒有使用過GFA-571號機車，我不知道該機車上為何
      會有我的指紋。」云云，然被告曾於97年1月17日，在台
      北市○○○路附近，竊取他人機車之事實，業經本院97易
      字第596號判決認定在案，有該判決書在卷可稽（見本院
      卷第26頁），則被告所辯「自96年10月以後，我就沒有到
      過台北縣市。」云云，已與實情乖違。況且，警方係於GF
      A-571號機車之左、右後照鏡上採得被告之右拇指指紋各
      一枚之事實，已見前述。而一般人於路旁行走時，雖可能
      於無意間碰觸到停放於路旁機車之後照鏡，或把機車之後
      照鏡當作鏡子使用，而故意碰觸他人停放於路旁機車之後
      照鏡，以致手指指紋留存於機車後照鏡上，然上開情形通
      常僅會發生於機車之一側，鮮有同時碰觸機車兩側後照鏡
      之情形，蓋無意間碰觸者，理當不會有環繞機車而行之舉
      止，其自無輪流碰觸機車兩側後照鏡，而將指紋留存於兩
      側後照鏡之可能；另借用機車後照鏡當作鏡子使用之人，
      於借用之際，亦會選擇方便其調整、使用之一側後照鏡為
      之，更無輪流使用機車兩側後照鏡，而將指紋留存於兩側
      後照鏡之可能。因此，被告之指紋留存於GFA-571號機車
      之左、右後照鏡上，絕非係其於路旁行走時偶然碰觸、或
      借用機車之後照鏡當作鏡子使用所致。實則，機車之後照
      鏡乃機車駕駛人觀看左、右後方車輛動態之重要工具，後
      照鏡之角度與駕車安全有關，且角度是否適當，視各駕駛
      人之身形、視線狀況及駕駛習慣而有不同，故機車駕駛人
      於初次駕駛他人之機車時，因身形、視線狀況及駕駛習慣
      與前手不同，往往於行駛前或行駛中，須以手調整左、右
      後照鏡之角度，以致將指紋留存於兩側後照鏡上。再參諸
      被告所供承「我之前偷機車都沒有戴手套，偷到機車要騎
      走時或於騎走之過程中，我可能會沒有戴手套就直接調機
      車的後照鏡。」之情節，已堪認定被告之右拇指指紋留存
      於GFA-571號機車之左、右後照鏡上，應係被告於騎駛GFA
      -571號機車之過程中，動手調整GFA-571號機車之左、右
      後照鏡所致。故被告辯稱「伊未曾使用過GFA-571號機車
      」云云，顯與實情不符，自不足採。
（五）被告曾使用GFA-571號機車之事實，既經認定在前，然被
      告與被害人乙○○並無任何關係，被告並無法說明其何以
      能取得GFA-571號機車之占有使用。況且，「GFA-571號機
      車於96年12月25日上午7時許，在台北縣土城市○○路235
      巷3弄1號前失竊後，於當日晚間9時47分許，即遭人棄置
      於台北縣樹林市○○街1號前」之失竊經過，亦與被告所
      慣行「為了代步才偷機車，偷了機車後，騎一騎就丟到路
      邊。」之行竊手法一致。佐以，警方於96年12月25日晚間
      9時47分許，尋獲GFA-571號機車後，於該機車上採證之結
      果，亦僅採得被告之指紋，並無採得其他人使用該機車之
      跡證存在。從而，被告與被害人乙○○既無任何關係，然
      於GFA-571號機車之左、右後照鏡上竟同時出現被告之右
      拇指指紋，且本案又查無任何證據可證除被告外另有他人
      使用GFA-571號機車，而GFA-571號機車失竊時起至尋獲時
      止，既然僅有被告與該車接觸，且該車之失竊情節亦與被
      告慣行之行竊手法一致，另被告所為之辯解亦屬空泛，並
      有與事實不符之處，則綜合上開各項證據研判，GFA-571
      號機車係被告所竊取而供己代步使用之事實，當可認定。
      故被告所辯「96年12月25日當天我沒有到土城市，我沒有
      於當天上午7時許，在台北縣土城市○○路235巷3弄1號前
      竊取GFA-571號機車。」云云，要屬事後卸責諉過之詞，
      自不足採。
（六）綜上所述，本件事證已臻明確，被告竊盜犯行堪予認定，
      應依法論科。
三、核被告甲○○之所為，係犯刑法第320條第1項之竊盜罪。又
    被告前因竊盜案件，經本院以95年度宜簡字第311號判決判
    處有期徒刑六月，如易科罰金，以新臺幣一千元折算一日確
    定，甫於95年11月6日易科罰金執行完畢之事實，有卷附之
    臺灣高等法院被告前案紀錄表可資參照，其於受有期徒刑之
    執行完畢後，五年以內故意再犯有期徒刑以上之本罪，為累
    犯，應依法加重其刑。爰審酌被告之素行、智識程度；犯罪
    之動機、目的；行竊之手段及所得財物價值；犯後猶飾詞否
    認犯行，絲毫未見悔意及被害人所受損害等一切情狀，酌情
    量處如主文所示之刑，以示警懲。
據上論斷，應依刑事訴訟法第284條之1、第299條第1項前段，刑
法第320條第1項、第47條第1項，刑法施行法第1條之1，判決如
主文。
本案經檢察官劉憲英到庭執行職務。
中    華    民    國    98    年    4    月    28     日
                  刑事第三庭法  官  劉家祥
以上正本證明與原本無異。
如不服本判決應於收受送達後十日內向本院提出上訴書狀，並應
敘述具體理由；其未敘述上述理由者，應於上訴期間屆滿後二十
日內向本院補提理由書 (均須按他造當事人之人數附繕本)「切
勿逕送上級法院」。
                            書記官  劉謹翊
中    華    民    國    98    年    4    月    28     日
附錄本案論罪科刑法條：
中華民國刑法第320條第1項（普通竊盜罪、竊佔罪）
意圖為自己或第三人不法之所有，而竊取他人之動產者，為竊盜
罪，處5年以下有期徒刑、拘役或5百元以下罰金。
中華民國刑法施行法第1條之1
中華民國九十四年一月七日刑法修正施行後，刑法分則編所定罰
金之貨幣單位為新臺幣。
九十四年一月七日刑法修正時，刑法分則編未修正之條文定有罰
金者，自九十四年一月七日刑法修正施行後，就其所定數額提高
為三十倍。但七十二年六月二十六日至九十四年一月七日新增或
修正之條文，就其所定數額提高為三倍。


司法院資訊處製作；財團法人民間司法改革基金會備份。
